臺灣高等法院高雄分院民事裁定　　　九十一年度再字第二五號
　　　聲　請　人　甲○○
　　　相　對　人　高雄銀行股份有限公司
　　　法定代理人　陳建隆
右當事人間請求清償借款事件，聲請人對於本院八十九年度聲字第二０號及最高法院
九十年度台抗字第四六號裁定聲請再審，本院裁定如左：
　　　主　　　文
聲請駁回。
聲請訴訟費用由聲請人負擔。
　　　理　　　由
一、本件聲請人在前程序聲請意旨略以：聲請人為國小老師，每月薪資新台幣（下同
    ）五萬九千多元，年終獎金九萬多元，考績獎金五萬多元，聲請人之夫鄭陸山在
    監察院當協查秘書，每月薪資六萬多元，考績獎金與年終獎金合計九萬多元，平
    日生活開銷包括三餐、小孩零用錢、補習費、衣物、書籍、簿本、文具、及交通
    費等，每月須負擔三萬多元，且聲請人係賃屋而居，又二個小孩均就讀高中，學
    雜費、課後輔導費用之支出均甚高。而本年度年終獎金，除用於為家中添購新裝
　　外，並須孝敬娘家及婆家父母春節紅包，發給親友小孩紅包，又支付二個小孩補
　　習費用，購買電腦，整修汽車及其他春節生活零星開支等，已所剩無幾。加以訴
　　訟之累，聲請人須南北奔波，每次出庭往返台北高雄，並請人代課，即須花費約
　　八千元若是由親人陪同出庭，花費更須加倍，無力再負擔訴訟費用云云。經前程
　　序本院八十九年度聲字第二０號及最高法院九十年度抗字第四六號裁定予以駁回
　　確定在案。
二、聲請再審意旨略以，鈞院八十九年聲字第二０號訴訟救助事件裁定誤認聲請人之
    夫鄭陸山在味王股份有限公司投資二千二百九十五萬元，因而認聲請人並無無資
　　力支出訴訟費用」之情形，而駁回聲請人訴訟救助之聲請，經聲請人提起抗告，
　　仍遭最高法院以九十年台抗字第四六號裁定駁回抗告確定在案，惟查，抗告人之
　　夫鄭陸山僅持有味王股份有限公司二千九百五十元之股票，原確定裁定依財政部
　　財稅資料中心誤載之函而誤認鄭陸山投資二千二百九十五萬元，此業經監察院函
　　附司法院九十年十二月三十一日（九十）院台廳民四字第三一二八一號函及查復
　　書查明，茲以此函及查復書為新證據，依民事訴訟法第五百零七條、第四百九十
　　六條第一項、第四百九十七條、第五百條之規定對上開確定裁定聲請再審云云。
三、查，本件依聲請人上述主張，聲請人有本於民事訴訟法第四百九十六條第一項第
　　十三款發見未經斟酌之證物之事由聲請再審，又最高法院九十年抗字第四六號裁
　　定係以抗告無理由而駁回抗告，而非以抗告不合法而駁回抗告，是此種情形，依
　　目前實務上之見解，本件再審依同法第五百零七條、第四百九十九條第二款規定
　　，專屬本院管轄（最高法院七十一、二、二民庭會議決議及七十年度台抗字第一
　　二０號裁定參照），先予明。
四、按民事訴訟法第一百零七條規定之當事人無資力支出訴訟費用者，固得聲請訴訟
　　救助，然所謂無資力係指窘於生活，且缺乏經濟信用者而言（最高法院四十三年
    台抗字第一五二號判例參照）。本件聲請人雖於前程序提出台北銀行活期儲蓄存
    款影本、郵政儲金簿影本、八十八年度綜合所得稅結算申報書影本、天漢資訊股
    份有限公司統一發票影本、補習班收據影本、東山高中學費收據影本、建國中學
　　學費收據影本等主張如前，惟聲請人任教台北市中正區河堤國民小學，民國八十
    九年一月至十二月收入薪津六十五萬九千一百七十七元，考核獎金六萬四千七百
    四十元，年終獎金九萬五千二百八十元，聲請人之夫鄭陸山任監察院秘書，八十
　　九年一月至十月收入（實發）薪津六十一萬零七百七十四元，年終獎金七萬七千
　　六百八十八元，考績獎金五萬二千六百四十七元，且當時鄭陸山於中華票券金融
　　有限公司、力麗企業股份有限公司、苗栗縣華隆股份有限公司均投資十萬元以上
    ，此有財政部財稅資料中心八十九年十一月二十四日資五字第八九二二一三九一
    號函、台北市中正區河堤國民小學八十九年十月二十七日（８９）北市河國總字
    第四一六四號函及監察院祕書長八十九年十月十八日（八九）祕台人字第八九０
　　一０九七五八號函各一件在卷可稽，另當時鄭陸山在味王股份有限公司投資為二
　　千九百五十元，亦有上開司法院查復書可稽，是依聲請人之身分、資力，顯然並
　　非窘於生活，且缺乏經濟信用者，自非民事訴訟法第一百零七條所稱無資力支出
　　訴訟費用者，其聲請訴訟救助，於法尚有未合，原確定裁定縱將當時鄭陸山在味
　　王股份有限公司之投資金額二千九百五十元誤認為二千二百九十五萬元，惟依正
　　確之投資金額，聲請人仍非窘於生活且缺乏信用者，已如上述，故原裁定上開投
　　資金額之誤認，並不影響裁定之結果。從而本件再審之聲請為無理由，應予駁回
　　。
五、依民事訴訟法第五百零七條、第九十五條、第七十八條，裁定如主文。
中　　　華　　　民　　　國　　九十一　　年　　　二　　　月　　二十七　　日
　　　　　　　　　　　　　　　　　　　臺灣高等法院高雄分院民事第五庭
~B1審判長法官　蔡明宛
~B2　　　法官　周慶光
~B3　　　法官　黃科瑜
右為正本係照原本作成。
如對本裁定抗告，須於裁定送達後十日內向本院提出抗告狀，並應繳納抗告費新台幣
四十五元。
中　　　華　　　民　　　國　　九十一　　年　　　三　　　月　　　七　　　日
~B法院書記官　蘇恒仁
　　　　　　　　　　　　　　　　　　　　　　　　　　　　　　　　　　　　Ｋ
